臺灣高等法院刑事判決　　　　　　　　94年度交上訴字第69號
上　訴　人
即　被　告　丙○○
選任辯護人　黃景安　律師
上列上訴人因公共危險等案件，不服臺灣板橋地方法院93年度交
訴字第79號，中華民國94年3月15日第一審判決（起訴案號：臺
灣板橋地方法院檢察署93年度偵字第10471號），提起上訴，本
院判決如下：
    主  文
上訴駁回。
    事  實
一、丙○○係營業小客車司機，為從事駕駛業務之人，於民國92
    年7月25日凌晨5時45分許（檢察官聲請簡易判決處刑書誤載
    為5時50分許），駕駛車牌號碼為MO-016號之營業小客車，
    沿臺北縣中和市○○街往景安街方向行駛，途經臺北縣中和
    市○○街（聲請簡易判決處刑書誤載為明「義」街）11巷口
    時，本應注意車前狀況並隨時採取必要之安全措施，且當時
    天氣晴朗、光線為晨光、視距良好、路面乾燥、無缺陷及障
    礙物，復無不能注意之情事，竟疏於注意車前狀況，致其右
    前車頭撞擊正在前方行走之路人甲○○左側臀部，使甲○○
    因而倒地受有頭部挫裂傷、右下肢挫瘀傷之傷害。詎丙○○
    明知其肇事致人受傷，應查看被害人傷勢並採取救護或其他
    必要之措施，不得駛離，竟未停車查看甲○○之受傷情形或
    報警即逕行駛離現場，嗣經警方調閱社區監視器所攝得之現
    場畫面後，始循線查悉上情。
二、案經甲○○訴由臺北縣政府警察局中和分局報請臺灣板橋地
    方法院檢察署檢察官聲請簡易判決處刑，臺灣板橋地方法院
    認不宜以簡易判決為之，改依通常程序審理。
    理  由
一、上訴人即被告丙○○之供述及辯解：
    訊據上訴人即被告丙○○固不否認於前揭時、地駕駛上開車
    輛行經事故地點，並因過失撞及被害人甲○○，使被害人倒
    地受有前開傷害等事實，惟矢口否認有肇事逃逸之犯行。辯
    稱：伊當時並不知道有撞到人，且事後立即與被害人達成和
    解，並無逃避責任之意思，又稱：伊未肇事逃逸，伊只有孤
    家一人，沒有人照顧，現在開計程車不好賺，當天伊的精神
    狀況不是很好，很疲勞，希望可以減輕刑期云云。選任辯護
    人為被告丙○○辯護稱：當時被告丙○○的車速只有20到30
    公里之間，因不知道有發生車禍，所以沒有停車查看，不是
    肇事逃逸。事後被告丙○○表示願與告訴人甲○○和解，並
    自行向中和市公所申請調解，92年10月17日雙方達成和解，
    被告丙○○賠償告訴人甲○○二萬元之醫藥費及慰藉金。被
    告丙○○至警訊、偵查、原審、本院歷次筆錄從未否認監視
    錄影帶所顯示之車輛謂被告所有，且警訊中表示願與告訴人
    甲○○和解。刑法第185條之4係以故意為要件，當時被告的
    精神狀況不是很好，很疲勞，且從證人乙○○的談話，可知
    被告未感覺到肇事，而繼續行駛，並非肇事逃逸之故意。被
    告丙○○已年逾六十歲，患有高血壓等病症，需要長期治療
    ，懇請為緩刑之宣告等語。
二、認定犯罪事實所憑之證據及理由：
  (一)被告於前揭時、地駕駛上開車輛自後方撞及被害人甲○○之
    臀部，使甲○○倒地受有前開傷害等情，業據被告於原審及
    本院審理中坦承不諱，核與證人丁○○於偵查中、證人即被
    害人甲○○於原審及本院審理中所證述之情節相符，且經原
    審當庭勘驗事故地點監視器轉錄光碟無訛（參見原審94年1
    月5日準備程序筆錄），並有現場圖、現場草圖、天主教耕
    莘醫院診斷證明書、行車執照各一紙、道路交通事故調查表
    二紙、監視器畫面翻拍照片七幀、現場及車損照片十二幀附
    卷可稽，自堪認為真實。
  (二)按駕駛人應注意車前狀況，並隨時採取必要之安全措施，道
    路交通安全規則第94條第3項定有明文，被告駕駛汽車自應
    注意上述道路交通安全規定。而事發當時天氣晴朗、光線為
    晨光、視距良好、路面乾燥、無缺陷及障礙物等情，有前揭
    道路交通事故調查表在卷可按，並無不能注意之情事，被告
    自可預見被害人甲○○在前方行走，且有足夠時間採取必要
    之安全措施，詎被告竟疏未注意車前狀況以致肇事，並使被
    害人甲○○倒地受有前開傷害，其具有過失，至為灼然，且
    其過失與被害人甲○○所受傷害間，具有相當因果關係。本
    件經送臺灣省臺北縣區車輛行車事故鑑定委員會鑑定結果，
    亦同認被告「駕駛營小客車未注意車前狀況」為肇事原因，
    有該鑑定委員會93年3月19日北鑑字第922173號鑑定意見書
    乙紙在卷足參。據此，被告所涉過失傷害部分之犯行，事證
    明確，堪予認定。
  (三)被告業已坦承其肇事後並未停車查看或採取報警等必要救護
    措施，核與證人丁○○於偵查中所證述之情節及原審當庭勘
    驗前揭監視器錄影光碟之結果相符，雖被告辯稱伊不知有撞
    倒人云云，惟查：被告所駕前揭營業小客車（計程車）之
    右前車頭係直接撞及被害人甲○○之左側臀部，並非從旁輕
    微擦撞，被害人並因而倒向右前方等情，有前述監視器錄影
    光碟翻拍照片在卷可參（93年度偵字第10471號偵查卷第22
    、23頁，彩色照片參見檢察官於原審審理中所提補充理由書
    後附照片），被告於原審審理中既自稱：「當天沒有喝酒或
    吃藥，精神狀況也不是很疲勞」等語（參見原審94年1月5日
    準備程序筆錄），則以上述撞擊力道而言，衡情被告應當知
    悉車輛有撞到某種物體，再由後照鏡中亦可進一步查知係撞
    倒路人，被告稱其不知道有撞到人云云，實難採信。證人
    乙○○於原審審理中雖稱其於92年間搭乘被告所駕前開計程
    車經過事發地點時，並未見到被告駕車撞及他人等語（參見
    原審94年3月1日審理筆錄），然依證人乙○○所述，僅記得
    係於92年間穿短袖時之季節搭乘被告之計程車，且僅搭乘過
    一次，詳細日期則不記得了等語觀之（參見前揭原審審理筆
    錄），則證人乙○○究竟是否係於本件案發時間搭乘被告所
    駕之計程車，已值存疑；況由前揭監視器所攝得之畫面觀之
    ，於統一超商（7-11）處之地面，亦無證人乙○○所稱之一
    陀東西，而被告之計程車明顯撞及被害人甲○○之臀部，自
    稱坐於前座與被告交談之證人乙○○，豈有可能不知道發生
    在眼前之事故？是縱使證人乙○○所言屬實，其所搭乘被告
    計程車之時間，應非本件之案發時間，至為灼然，即無從據
    此為有利於被告之認定。被告肇事後未查看被害人傷勢，
    以採取救護或其他必要之措施，即逕行駛離現場，是肇事逃
    逸部分之犯行，亦堪認定。辯護人為被告辯護稱：刑法第18
    5條之4係以故意為要件，當時被告的精神狀況不是很好，很
    疲勞，且從證人乙○○的談話，可知被告未感覺到肇事，而
    繼續行駛，並非肇事逃逸之故意云云，尚無可採。
  (四)綜上所述，本件事證已明，被告犯行洵堪認定，應依法論科
    。
三、論罪：
  (一)按被告為營業小客車之駕駛，業據其供承在卷，並有職業小
    型車駕駛執照影本乙份附卷可稽，為從事駕駛業務之人，核
    其所為，係犯刑法第284條第2項前段之業務過失傷害罪及同
    法第185條之4之肇事逃逸罪。駕駛人肇事逃逸係在其過失行
    為發生後為規避責任而另行起意之行為，故上開兩罪犯意各
    別，行為互殊，構成要件不同，應分論併罰之。
  (二)被告雖於92年10月17日就民事賠償部份，與被害人甲○○經
    台北縣中和市調解委員會調解成立，有核定之調解書可憑，
    惟鄉鎮市調解條例第25條規定，民事事件已繫屬於法院，在
    判決確定前，調解成立，並經法院核定者，視為於調解成立
    時撤回起訴。刑事事件於偵查中或第一審法院辯論終結前，
    調解成立，經法院核定，並經當事人同意撤回者，視為於調
    解成立時撤回告訴或自訴。本件調解書上調解案由寫明係損
    害賠償事件而未表明係傷害案件，並約定被告償付被害人甲○○二萬元，而未載明乙受何傷害，可見本案之鄉鎮調解委
    員會僅就民事損害賠償部份成立調解，傷害部份則未經調解
    ，僅生撤回民事起訴之效力，而未及於刑事傷害事件部份，
    且當事人甲○○亦未同意撤回，自無撤回告訴問題，是檢察
    官仍得就傷害部份偵查起訴。
四、維持原判決及駁回上訴之理由：
    原審認被告罪證明確，適用刑法第185條之4、第284條第2項
    前段、第51條第5款，罰金罰鍰提高標準條例第1條前段規定
    ，並審酌被告並無前科，素行尚可，有卷附本院被告全國前
    案紀錄表可按，其於視線良好之情形下，竟疏未注意車前狀
    況以致肇事之過失程度非淺，事後又逕行逃逸以避免責任，
    惡性非輕，被害人所受之傷勢尚非重大，及被告犯罪後雖與
    被害人達成和解，但始終否認肇事逃逸部分之犯行，不見悔
    意等一切情狀，分別就業務上之過失傷害人部分，量處有期
    徒刑月，就駕駛動力交通工具肇事，致人受傷而逃逸部分
    ，量處有期徒刑玖月，並合併定其應執行之刑有期徒刑拾月
    。經核認事用法，並無違誤，量刑亦無不當。被告仍執陳辭
    肆意指摘原判決不當，為無理由，應予駁回。又本件被害人
    甲○○被撞倒下，撞到圓筒蓋，然後感覺到頭很痛，就失去
    知覺，業據證人甲○○於本院審理中證實，足見撞擊力不小
    ，豈有不知撞到人之理，被告一再辯稱伊當時不知道有撞到
    人云云，無非飾辭圖卸，顯無悔意，又供稱肇事當日精神狀
    況不佳，很疲勞，未感覺到肇事，繼續行使云云，實難擔保
    無再犯之虞，爰不為緩刑之宣告，併予敘明。
五、適用法律：
據上論斷，應依刑事訴訟法第368條，判決如主文。
本案經檢察官鄭龍照到庭執行職務。
中　　華　　民　　國　　94　　年　　6 　　月　　30　　日
　　　　　　　　  交通法庭審判長法　官  溫耀源
　　　　　　　　　　　　　　　  法　官  江振義
　　　　　　　　　　　　　　　  法　官  邱同印
以上正本證明與原本無異。
公共危險部分如不服本判決，應於收受送達後十日內向本院提出
上訴書狀，其未敘述上訴之理由者並得於提起上訴後十日內向本
院補提理由書（均須按他造當事人之人數附繕本）。
其他不得上訴。
                                書記官  莊昭樹
中　　華　　民　　國　　94　　年　　6 　　月　　30　　日
附錄：本案論罪科刑法條全文
中華民國刑法第185條之4
駕駛動力交通工具肇事，致人死傷而逃逸者，處六月以上五年以
下有期徒刑。
中華民國刑法第284條第2項
從事業務之人，因業務上之過失傷害人者，處一年以下有期徒刑
、拘役或一千元以下罰金，致重傷者，處三年以下有期徒刑、拘
役或二千元以下罰金。
